臺灣板橋地方法院刑事判決　　　　　　 96年度訴緝字第155號
公　訴　人　臺灣板橋地方法院檢察署檢察官
被　　　告　甲○○
　　　　　　　　　　（另案於臺灣雲林第二監獄執行中指定
辯護人　本院公設辯護人乙○○
上列被告因違反槍砲彈藥刀械管制條例案件，經檢察官提起公訴
（起訴案號：九十二年度偵字第八四九○號），本院判決如下：
　  主    文
甲○○未經許可，持有可發射子彈具有殺傷力之改造手槍，處有
期徒刑壹年捌月，併科罰金新臺幣拾萬元，罰金如易服勞役，以
新臺幣壹仟元折算壹日。扣案之仿ＢＥＲＥＴＴＡ廠八四型改造
手槍壹支（含彈匣壹個，槍枝管制編號：0000000000
號）及土造子彈伍顆均沒收。
    犯罪事實
一、甲○○明知未經許可，不得持有可發射子彈具有殺傷力之改
    造手槍及子彈，竟仍於民國九十二年四月二十日為警查獲前
    之半年前左右（即九十一年十月二十日前後），基於持有可
    發射子彈具有殺傷力之改造手槍及子彈之犯意，在苗栗縣竹
    南鎮，自姓名年籍不詳，年約三十歲，綽號為「國華」之男
    子處，收受具殺傷力仿ＢＥＲＥＴＴＡ廠八四型改造手槍一
    支（含彈匣一個，槍枝管制編號：0000000000號
    ）及土造子彈七顆（其中二顆已因鑑定需要而試射）而持有
    之。嗣於九十二年四月二十日十二時三十分許，因甲○○攜
    帶前揭槍彈，搭乘林茂松所駕駛之計程車時，因林茂松察覺
    有異而報警處理，進而查獲，並扣得前揭槍彈。
二、案經臺北縣政府警察局海山分局報告臺灣板橋地方法院檢察
    署檢察官偵查起訴。
    理    由
一、訊據被告甲○○對於上揭犯罪事實均坦承不諱（見本院九十
    六年九月二十日審判筆錄第三頁至第四頁），而本件被告為
    警查獲時，自其所攜帶物品所查扣之槍彈，經具有專門鑑定
    槍彈有無殺傷力職務之內政部警政署刑事警察局鑑定結果，
    改造手槍部分認係仿ＢＥＲＥＴＴＡ廠八四型改造手槍，且
    具殺傷力；子彈部分為具有殺傷力之土造子彈（其中二顆子
    彈因鑑定需要而試射）等情，有內政部警政署刑事警察局槍
    彈鑑定書一份附卷足憑（見臺灣板橋地方法院檢察署九十二
    年度偵字第八四九○號卷第三十四頁至第三十九頁），足認
    被告於本院審理中出於任意性之自白與事實相符，從而本件
    事證明確，被告犯行已堪認定。
二、法律之修正：
  (一)槍砲彈藥刀械管制條例部分：被告行為後，槍砲彈藥刀械管
    制條例第八條規定已於九十四年一月二十六日經修正公布，
    原第十一條條文刪除，並自九十四年一月二十八日生效，原
    第十一條規定：「未經許可，製造、販賣或運輸第四條第一
    項第一款所稱其他可發射金屬或子彈具有殺傷力之各式槍砲
    者，處五年以上有期徒刑，併科新臺幣一千萬元以下罰金。
    未經許可，轉讓、出租或出借前項所列槍砲者，處三年以上
    十年以下有期徒刑，併科新臺幣七百萬元以下罰金。意圖供
    自己或他人犯罪之用，而犯前二項之罪者，處無期徒刑或七
    年以上有期徒刑，併科新臺幣一千萬元以下罰金。未經許可
    ，持有、寄藏或意圖販賣而陳列第一項所列槍砲者，處一年
    以上七年以下有期徒刑，併科新臺幣七百萬元以下罰金。第
    一項至第三項之未遂犯罰之。」，而修正後之第八條規定：
    「未經許可，製造、販賣或運輸鋼筆槍、瓦斯槍、麻醉槍、
    獵槍、空氣槍或第四條第一項第一款所稱其他可發射金屬或
    子彈具有殺傷力之各式槍砲者，處無期徒刑或五年以上有期
    徒刑，併科新台幣一千萬元以下罰金。未經許可，轉讓、出
    租或出借前項所列槍枝者，處五年以上有期徒刑，併科新台
    幣一千萬元以下罰金。意圖供自己或他人犯罪之用，而犯前
    二項之罪者，處無期徒刑或七年以上有期徒刑，併科新台幣
    一千萬元以下罰金。未經許可，持有、寄藏或意圖販賣而陳
    列第一項所列槍枝者，處三年以上十年以下有期徒刑，併科
    新台幣七百萬元以下罰金。第一項至第三項之未遂犯罰之」
    。被告前揭未經許可持有同條例第四條第一項第一款所稱其
    他可發射子彈具有殺傷力之各式槍械犯行，經比較修正後第
    八條第四項及修正前第十一條第四項之規定，修正前第十一
    條第四項規定之刑罰「處一年以上七年以下有期徒刑，併科
    新臺幣七百萬元以下罰金」較修正後第八條第四項規定之刑
    罰「處三年以上十年以下有期徒刑，併科新台幣七百萬元以
    下罰金。」為輕，爰依刑法第二條第一項前段規定，就該部
    分從對被告有利之修正前槍砲彈藥刀械管制條例第十一條第
    四項規定處斷。
  (二)刑法部分：按刑法業於九十四年二月二日修正公布，且依刑
    法施行法第十條之一規定，於本件被告行為後之九十五年七
    月一日生效施行。又行為後法律有變更者，適用行為時之法
    律，但行為後之法律有利於行為人者，適用最有利於行為人
    之法律，修正後刑法第二條第一項定有明文，此條規定係規
    範行為後法律變更所生新舊法律比較適用之準據法，本身尚
    無新舊法比較之問題，於新法施行後，應一律適用新法第二
    條第一項之規定，為「從舊從輕」之比較。且比較時應就罪
    刑有關之共犯、未遂犯、想像競合犯、牽連犯、連續犯、結
    合犯，以及累犯加重、自首減輕暨其他法定加減原因（如身
    分加減）與加減例等一切情形，綜其全部罪刑之結果而為比
    較（最高法院九十五年五月二十三日九十五年度第八次刑庭
    會議決議參照）；如新舊法處罰之輕重相同，即無比較適用
    之問題，非此條所指之法律有變更，應依一般法律適用原則
    ，適用裁判時法；修正後刑法第五十五條就想像競合犯部分
    增加但書關於科刑之限制，為法理之明文化，而修正後刑法
    第五十九條則為法院就酌減審認標準見解之明文化，非屬法
    律之變更，其為純文字修正者，更應同此（最高法院九十五
    年十一月七日九十五年度第二十一次刑事庭會議決議參照）
    ，爰就本件新舊法比較結果論述如下：
  1.修正前槍砲彈藥刀械管制條例第十一條第四項、現行槍砲彈
    藥刀械管制條例第十二條第四項之未經許可持有改造手槍、
    子彈罪，其法定刑應分別併科新臺幣七百萬元、三百萬元以
    下之罰金。依被告行為時即修正前刑法第三十三條第五款規
    定，罰金最低額為銀元一元，依現行法規所定貨幣單位折算
    新臺幣條例第二條折算為新臺幣之結果，前揭未經許可持有
    改造手槍罪其法定刑應併科銀元一元即新臺幣三元以上、新
    臺幣七百萬元以下罰金，上開未經許可持有子彈罪其法定刑
    應併科銀元一元即新臺幣三元以上、新臺幣三百萬元以下罰
    金；惟修正後刑法第三十三條第五款就罰金刑規定為「新臺
    幣一千元以上，以百元計算之」，顯已將罰金刑之最低額提
    高為新臺幣一千元以上。經比較上述新舊法，認適用被告行
    為後之前揭新法規定，對被告並非較為有利。
  2.有關易服勞役之折算標準，修正前刑法第四十二條第二、三
    項係規定「易服勞役以一元以上三元以下，折算一日。但勞
    役期限不得逾六個月」、「罰金總額折算逾六個月之日數者
    ，以罰金總額與六個月之日數比例折算」，其易服勞役之折
    算標準，依修正前罰金罰鍰提高標準條例第二條前段（該條
    文現已刪除）規定，係就其原定數額提高為一百倍折算一日
    ，是依被告行為時之易服勞役折算標準，係以銀元三百元即
    新臺幣九百元折算一日；惟修正後刑法第四十二條第三、五
    項則規定為：「易服勞役以新臺幣一千元、二千元、三千元
    折算一日。但勞役期限不得逾一年」、「罰金總額折算逾一
    年之日數者，以罰金總額與一年之日數比例折算」，係以新
    臺幣一千元、二千元、三千元之標準折算一日。經比較新舊
    法，以新法之易服勞役折算標準較有利於被告。
  3.刑法第三十八條關於沒收之規定雖亦於九十五年七月一日修
    正施行，惟因沒收係屬從刑，應隨同主刑適用同一準據法，
    經前揭比較新舊法結果，既適用新法相關規定，有關沒收之
    規定，自應適用現行刑法第三十八條之規定。
三、核被告所為，係違反修正前槍砲彈藥刀械管制條例第十一條
    第四項之未經許可持有屬槍砲彈藥刀械管制條例第四條第一
    款之其他可供發射子彈具有殺傷力之槍械罪，與同條例第十
    二條第四項之未經許可持有子彈罪（此部分修正後條文並未
    變更）。其一行為同時觸犯該二罪，係想像競合犯，依刑法
    第五十五條規定，應從一重論以未經許可持有槍械罪。爰審
    酌被告所為，對於他人之生命、身體安全已造成嚴重之威脅
    、危險，形成社會治安及社會秩序之不安與混亂、犯後坦承
    犯行而態度良好等一切情狀，量處如主文所示之刑，並就罰
    金部分諭知易服勞役之折算標準。扣案之改造手槍一支（含
    彈匣一個，槍枝管制編號：0000000000號）及現
    尚存土造子彈五顆，係違禁物，爰依刑法第三十八條第一項
    第一款規定宣告沒收。至送鑑驗時試射具殺傷力之土造子彈
    二顆，既因試射擊發而不具殺傷力，已非違禁物，自無從宣
    告沒收。
據上論斷，應依刑事訴訟法第二百九十九條第一項前段，修正前
槍砲彈藥刀械管制條例第十一條第四項、現行槍砲彈藥刀械管制
條例第十二條第四項，刑法第二條第一項前段、第十一條前段、
第五十五條、第四十二條第三項、第三十八條第一項第一款，判
決如主文。
中　　華　　民　　國　　96　　年　　10　　月　　11　　日
                  刑事第四庭審判長法  官 許政賢
                                  法  官 廖怡貞
                                  法  官 吳冠霆
上列正本證明與原本無異。
如不服本判決，應於判決送達後十日內敘明上訴理由，向本院提
出上訴狀（應附繕本），上訴於臺灣高等法院。
                                  書記官 黃炎煌
中　　華　　民　　國　　96　　年　　10　　月　　12　　日
附錄本件法條：
槍砲彈藥刀械管制條例第12條
未經許可，製造、販賣或運輸子彈者，處1年以上7年以下有期徒
刑，併科新台幣500萬元以下罰金。
未經許可，轉讓、出租或出借子彈者，處6月以上5年以下有期徒
刑，併科新台幣300萬元以下罰金。
意圖供自己或他人犯罪之用，而犯前二項之罪者，處3年以上10
年以下有期徒刑，併科新台幣700萬元以下罰金。
未經許可，持有、寄藏或意圖販賣而陳列子彈者，處5年以下有
期徒刑，併科新台幣300萬元以下罰金。
第 1 項至第 3 項之未遂犯罰之。
